臺灣臺中地方法院刑事判決　　　　　　　99年度易字第2695號
公　訴　人　臺灣臺中地方法院檢察署檢察官
被　　　告　賴俊男
選任辯護人　林見軍律師
上列被告因過失傷害案件，經檢察官提起公訴（99年度偵字第34
20號），本院判決如下：
    主      文
賴俊男因過失傷害人致重傷，處有期徒刑捌月。
    事實及理由
壹、犯罪事實：
  一賴俊男與陳鈺婷為朋友關係，於民國98年10月4 日凌晨1 時
    許，賴俊男與陳偉民一同搭乘趙偉斌駕駛車號不詳之自小客
    車，前往陳鈺婷之友人李韋璇位在臺中市○○路○ 段49之8
    號租屋處旁之停車場前空地碰面，欲與陳鈺婷、李韋璇及李
    韋璇之友人一同前往公園施放煙火，於等待李韋璇之友人到
    來時，賴俊男原應注意燃放沖天炮時，應選擇地點空曠、人
    跡較少處，並應注意煙火為具有危險性之物品，不得對人體
    發射或拋射，依當時情形並無不能注意情事，賴俊男竟疏未
    注意，手持沖天炮，坐在前揭自小客車副駕駛座、面朝外，
    點燃沖天炮之際，卻因沖天炮火花燙手而放開沖天炮，致該
    沖天炮因而射往前方倚靠在欄杆上之陳鈺婷右眼，陳鈺婷因
    沖天炮衝擊之威力而受有右眼外傷性眼球破裂併角膜混濁、
    前房積血、玻璃體出血、視網膜剝離等傷害，賴俊男等人見
    狀，隨即將陳鈺婷送醫救治，惟陳鈺婷右眼仍因傷勢過重而
    失明，受有毀敗一目視能之重傷。
  二案經陳鈺婷訴由臺灣臺中地方法院檢察署檢察官偵查起訴。
貳、認定犯罪事實所憑證據及理由：
  一證據能力部分：
    (一)按法院於審判期日的調查證據程序，關於犯罪事實之調查
      與證明，只能以刑事訴訟法准許之法定證據方法（如被告
      之供述、人證、鑑定、文書、勘驗）為之。而告訴人（或
      被害人）係向司法警察機關或偵查機關申告犯罪事實而要
      求訴追之人，其於我國刑事訴訟法中，並非法定列舉之獨
      立證據方法，若以告訴人所陳親身經歷之被害經過，作為
      認定犯罪事實之依據時，乃居於證人之地位，亦即其證據
      方法為證人，必須踐行有關證人之證據調查程序，除非其
      有依法不得令其具結之情形，否則事實審法院應命其具結
      ，若依法應具結而未具結時，該告訴人有關被害事實之陳
      述，無證據能力，法院不得援其陳述作為判決之基礎（93
      年度臺上字第5964號判決參照）。依前揭判決意旨，本案
      告訴人陳鈺婷之陳述應為證人之證據方法，依法自應令其
      具結。然依據陳鈺婷之99年3 月4 日及99年6 月29日檢察
      官偵訊筆錄〔見臺灣臺中地方法院檢察署99年度偵字第34
      20號卷（下稱偵卷）第20頁、第54、55頁〕，檢察官並未
      於訊問前或後命陳鈺婷具結，或雖不命具結亦未告以當據
      實陳述，不得匿、飾、增、減，又未說明不得命其具結之
      原因，其證據之調查難認適法，自無證據能力。
    (二)按被告以外之人於偵查中向檢察官所為之陳述，除顯有不
      可信之情況者外，得為證據，刑事訴訟法第159 條之1 第
      2 項定有明文。檢察官在偵查中對被告以外之人所為之偵
      查筆錄，性質上屬傳聞證據，惟刑事訴訟法規定檢察官代
      表國家偵查犯罪、實施公訴，依法其有訊問被告、證人及
      鑑定人之權，證人、鑑定人並須具結，而實務運作時，檢
      察官偵查中向被告以外之人所取得之陳述，原則上均能遵
      守法律規定，不致違法取供，其可信度極高。職是，被告
      以外之人前於偵查中已具結而為證述，除反對該項供述得
      具有證據能力之一方，已釋明「顯有不可信之情況」之理
      由外，不宜遽指該證人於偵查中之陳述不具證據能力。證
      人陳鈺婷於99年2 月24日之偵訊筆錄、證人李韋璇於99年
      3 月8 日之偵訊筆錄、趙偉斌於99年3 月4 日之偵訊筆錄
      及陳明昌於99年6 月29日之偵訊筆錄（見偵卷第6 至8 頁
      、第33至35頁、第17至21頁、第54、55頁），均係檢察官
      令其等以證人身分具結後所為之證述，有各該證人結文附
      卷可稽（見偵卷第5 、16、32、53頁），被告賴俊男及辯
      護人均未提及檢察官在訊問時有不法取供之情形，亦未釋
      明上開證人之證述有何顯不可信之情況，依上開規定，上
      開證人陳鈺婷、李韋璇、陳明昌、趙偉斌在檢察官面前之
      證述筆錄，自得作為本案證據使用。
    (三)再按被告以外之人於審判外之陳述，雖不符刑事訴訟法第
      159 條之1 至第159 條之4 之規定，而經當事人於審判程
      序同意作為證據，法院審酌該言詞陳述或書面陳述作成時
      之情況，認為適當者，亦得為證據。當事人、代理人或辯
      護人於法院調查證據時，知有第159 條第1 項不得為證據
      之情形，而未於言詞辯論終結前聲明異議者，視為有前項
      之同意，刑事訴訟法第159 條之5 定有明文。核其立法意
      旨在於傳聞證據未經當事人之反對詰問予以核實，原則上
      先予排除。惟若當事人已放棄反對詰問權，於審判程序中
      表明同意該等傳聞證據可作為證據；或於言詞辯論終結前
      未聲明異議，基於尊重當事人對傳聞證據之處分權，及證
      據資料愈豐富，愈有助於真實發見之理念，且強化言詞辯
      論主義，使訴訟程序得以順暢進行，上開傳聞證據亦均具
      有證據能力。查：本判決除上揭所述外，下列所引之被告
      以外之人於審判外所為之陳述及卷內其他書證（供述證據
      部分），查無符合同法第159 條之1 至之4 等前4 條之情
      形，檢察官、被告及辯護人於本院準備程序中均表示對該
      等傳聞證據之證據能力同意有證據能力（見本院卷第54頁
      反面），於本院審理時並未就卷內其他證據資料之證據能
      力有所爭執，且迄本院言詞辯論終結前，均未主張有刑事
      訴訟法第159 條第1 項不得為證據之情形，是應認已同意
      後開本院所引卷內證據均得作為證據，且經本院審酌上開
      傳聞證據作成時，較無人情施壓或干擾，亦無不當取證之
      情形，認為以之作為本案之證據亦屬適當，是上揭傳聞證
      據自具有證據能力。
  二得心證之理由：
    (一)被告固坦承於98年10月4 日凌晨1 時許與陳偉民、趙偉斌
      一同前往李韋璇住處，欲與陳鈺婷、李韋璇及其等友人前
      往他處施放煙火，在等待陳鈺婷友人到達前，伊於馬路上
      施放煙火，及伊有簽立切結書交與陳鈺婷之父陳明昌，同
      意支付陳鈺婷之住院醫療費用等情，惟矢口否認有何過失
      重傷害陳鈺婷之犯行，辯稱：陳鈺婷係遭同地其他施放煙
      火之人射傷，伊係基於朋友道義，經陳明昌要求下，始簽
      立切結書，同意支付住院醫療費，伊並未施放沖天炮射傷
      陳鈺婷云云。
    (二)本院之判斷：
      1.按證據之取捨、證明力之判斷及事實之認定，係屬事實
        審法院自由裁量判斷之職權，此項自由判斷職權之行使
        ，倘未違背經驗法則與論理法則，則不能任憑己意指摘
        為違法，而資為第三審上訴之適法理由。又證人之陳述
        有部分前後不符，究竟何者可採，法院本得依其自由心
        證予以斟酌，若其基本事實之陳述與真實性無礙時，仍
        非不得予以採信，非謂一有不符，即認其全部均為不可
        採納。又刑事實務上之對人指認，乃於案發後，經由證
        人（包括被害人共犯或目擊之第三人等）指證並確認犯
        罪行為人之證據方法。現行刑事訴訟法並無關於指認程
        序之規定，如何由證人正確指認犯罪行為人，自應依個
        案之具體情形為適當之處理。指認之程序，固須注重人
        權之保障，亦須兼顧真實之發現，以確保社會正義實現
        之基本目的。如證人陳述係出於親身經歷之見聞所為指
        認，並依法踐行調查程序後，綜合證人對事實之陳述及
        其於該事件中所處之地位等各項情況，足資認定其確能
        對被告觀察明白，認知被告行為之內容，該事後依憑個
        人之知覺及記憶所為之指認客觀可信，並非出於不當之
        暗示，亦未違悖一般日常生活經驗之定則或論理法則，
        又非單以證人之指認為被告論罪之唯一依據時，即非不
        得採為判決之基礎，最高法院95年度臺上字第7319號判
        決要旨可資參照。
      2.告訴人陳鈺婷於98年11月25日警詢時陳稱：伊於98年10
        月4 日凌晨1 時20分許在臺中市○區○○路1 段49之8
        號遭被告放沖天炮射傷右眼，當時伊與被告、李韋璇、
        綽號「龍蝦」、「阿明」等人在等人，被告在距離伊約
        2 步之距離即1 公尺處，拿起沖天炮準備要施放時，因
        為燙到自己的手，忘記自己手上有沖天炮，沖天炮射到
        伊右眼，過幾分鐘右眼開始流血，被告即開車載伊去中
        國醫藥學院急診室就醫；伊目前右眼視力全盲，無法恢
        復等語〔見臺中市警察局第五分局（現改制為臺中市政
        府警察局第五分局）中分五偵字第0990001811號卷（下
        稱警卷）第5 至7 頁〕。陳鈺婷於99年3 月7 日警詢時
        另陳稱：伊於98年10月4 日1 時20分在臺中市○○區○
        ○里○○路○ 段49號之8 旁空地，遭被告以鞭炮射到右
        眼，右眼視力完全失明，無法恢復；伊當時站在偵卷第
        27頁照片1 、2 所示之位置，被告當時坐在車子副駕駛
        座上，雙腳放在地上面向伊，車輛停放位置如偵卷第28
        至30頁照片3 至7 中車號4099-HT 號自小客車之停放位
        置所示，被告距離伊約2 至3 步，大約2 公尺左右之距
        離，李韋璇則站在伊右手邊等語（見偵卷第24至26頁）
        。證人陳鈺婷於99年2 月24日偵訊時具結證稱：伊一開
        始先點燃仙女棒坐在李韋璇家門口公寓停車場的護欄上
        ，李韋璇站在旁邊，被告車子距離伊約2 、3 公尺，被
        告拿沖天炮坐在副駕駛座，腳放在地上面對外面，用另
        一個打火機點燃沖天炮，但燙到自己的手，就忘記方向
        將沖天炮放掉，沖天炮直直射向伊眼睛後掉在地上，伊
        眼睛流血後，被告等人就送伊去醫院，在場之李韋璇、
        趙偉斌及陳偉民都有看到伊眼睛遭射傷之過程，當時是
        半夜1 點多，沒有其他人在附近玩煙火，伊視力原本正
        常等語（見偵卷第7 、8 頁）。證人陳鈺婷於本院審理
        時亦具結證稱：伊與李韋璇在樓下等李韋璇友人，準備
        要到都會公園放煙火，被告打電話過來，伊表示要騎車
        出去放煙火，被告即稱要開車跟在後面，伊與李韋璇到
        停車場沒多久，被告與2 位友人到場，伊與李韋璇在等
        待期間，有和李韋璇先拿仙女棒來玩，伊是在偵卷第27
        頁照片1 白色車子旁邊靠著東西站著，被告車子停在照
        片1 劃圈位置（即停車場外、紅白色柵欄前方），距離
        伊約為應訊席至法官席之長度（經丈量後為4 公尺），
        李韋璇站在伊右邊與伊聊天，被告2 位友人也站在伊與
        李韋璇右邊聊天，當時是凌晨1 點，而且是單行道，該
        地只有其等5 人，沒有其他人，偵卷第28頁照片4 中電
        線桿上的燈不會亮，只有右側地下道左右兩側的路燈亮
        ；其等聊天時，被告走回停車的地方，伊看到煙火從被
        告車上射過來，當下伊右眼感覺很疼痛，就哭了起來，
        被告有靠過來，其等詢問被告事情如何發生，被告稱其
        不小心被沖天炮燙到手，來不及反應就射出去了等語（
        見本院卷第79頁反面至87頁）。
      3.李韋璇於98年12月6 日警詢時陳稱：伊於98年10月4 日
        1 時10分許，看到陳鈺婷、被告及另外2 人在臺中市○
        ○區○○里○○路○ 段49號租屋處聊天，不久後，被告
        撿起地上其等原本要去敦化公園施放之煙火，坐上其車
        子的副駕駛座，煙火就從副駕駛座射了出來，射中陳鈺
        婷右眼，陳鈺婷右眼就開始流血，其等就一起送陳鈺婷
        去中國醫藥學院就醫，伊不知道被告為何會將煙火射向
        陳鈺婷等語（見警卷第8 至10頁）。證人李韋璇於99年
        3 月8 日偵訊時具結證稱：98年10月4 日凌晨陳鈺婷先
        到伊住處說要一起烤肉，被告打電話給陳鈺婷說要過來
        一起烤肉，伊與陳鈺婷下樓有將煙火帶下去，樓下有停
        車場，外面有欄杆，陳鈺婷坐在欄杆上面（如偵卷第27
        頁照片2 中欄杆A 處）面向馬路，伊蹲在欄杆旁邊（如
        照片2 中B 處），面對陳鈺婷講話，並與陳鈺婷一起玩
        仙女棒，被告2 名友人站在伊那邊，車子停在陳鈺婷坐
        的欄杆前面，被告坐在車子副駕駛座上面，門沒有關，
        腳放在地上，面對外面，與陳鈺婷面對面，被告手上煙
        火射出來，陳鈺婷蹲下來，伊問被告為何這樣，被告稱
        其燙到手，當時周圍並無他人施放煙火，伊住處樓下無
        法容納20至30人，大樓前面騎樓是辦公室，前方巷道1
        臺車過去剛剛好，橋上都會有住戶停車，連拖吊車都進
        不來，旁邊就是土地公廟，超過10點幾乎沒有人等語（
        見偵卷第33至35頁）。證人李韋璇於本院審理時亦證稱
        ：伊當天與友人及陳鈺婷相約要施放煙火，伊跟陳鈺婷
        說要被告不要來，但被告已經到了，伊與陳鈺婷就把煙
        火拿到樓下，陳鈺婷到偵卷第27頁照片中護欄前方與被
        告及其友人聊天，現場有4 個欄杆，伊係蹲在左邊數來
        第3 個欄杆前面，陳鈺婷是站在偵卷第27頁照片2 中左
        邊數來第2 個欄杆前，煙火則放在照片2 中第4 個欄杆
        後面；被告點香菸來抽，邊走邊聊，伊看到被告從袋子
        裡拿了1 支沖天炮回到車上，側坐在副駕駛座後方的乘
        客座，斜對著陳鈺婷，2 人距離約130 公分，伊距離被
        告2 公尺，車子只有副駕駛座後方的乘客座車門打開，
        車窗打開一半，車頭向著樹木，伊當時拿手機，剛好抬
        頭看到沖天炮從被告那邊射出來打到陳鈺婷，煙火有滋
        滋燃燒的聲音，伊沒有看到被告點燃沖天炮的動作，陳
        鈺婷被射到後馬上蹲下，遮著眼睛大哭說很痛，伊質問
        被告為何要拿著煙火對人射，被告稱不小心射出來，事
        發地點旁邊有小社區，光線清楚，當晚沒有人在玩煙火
        ；陳鈺婷被射到後應該是嚇傻了，案發當天伊係第1次
        見到被告等語（見本院卷第89頁反面至第95頁）。
      4.證人趙偉斌於本院審理時另證稱：陳鈺婷、李韋璇下樓
        時有攜帶煙火，陳鈺婷坐在偵卷第28頁照片3 中陳鈺婷
        所站位置的後方欄杆上，煙火就放在欄杆下面；陳鈺婷
        眼睛受傷後，伊開車與被告、陳偉民開車載陳鈺婷到醫
        院，在路上伊詢問陳鈺婷為何會受傷，陳鈺婷摀著眼睛
        說被炸到，並指著被告說是被告放煙火的等語（見本院
        卷第125 頁反面至第127 頁）。被告於本院準備程序中
        則供稱：伊與陳鈺婷係在酒吧認識，關係還不錯等語（
        見本院卷第44頁反面）。被告於審理時亦供稱：當天趙
        偉斌開車搭載伊與陳偉民前往李韋璇住處，陳鈺婷與李
        韋璇下樓後就在偵卷第28頁照片3 、4 中陳鈺婷站立之
        欄杆前方與伊聊天，陳鈺婷坐在欄杆上，李韋璇蹲在陳
        鈺婷旁邊，趙偉斌將車子停在停車場外面，如偵卷第29
        頁照片5 中廂型車之位置，車頭朝向大樹；伊與陳鈺婷
        係朋友關係，李韋璇則是前一天喝酒認識，陳鈺婷、李
        韋璇與伊均沒有仇恨等語（見本院卷第169 、170 頁、
        第171 頁反面）。
      5.從而，證人陳鈺婷雖就其於眼睛受傷前所在之位置證述
        有所出入，證人李韋璇就被告係坐在趙偉斌之自小客車
        副駕駛座抑或副駕駛座後方之乘客座點燃沖天炮乙節略
        有不符，然證人陳鈺婷、李韋璇就被告於98年10月4 日
        凌晨1 時許與陳偉民、趙偉斌至李韋璇住處，欲與陳鈺
        婷、李韋璇及李韋璇友人前往他處施放煙火，於等待李
        韋璇友人期間，被告拿取沖天炮走至趙偉斌之自小客車
        停放處，坐上自小客車，車門打開，沖天炮突然自車內
        射出擊中陳鈺婷右眼，陳鈺婷右眼因而疼痛流血，被告
        稱係因手遭煙火燙到，始將煙火射出，被告、陳偉民、
        趙偉斌及李韋璇旋即駕車送陳鈺婷至中國醫藥大學附設
        醫院急診等情，證述前後一致，相互吻合。證人陳鈺婷
        、李韋璇於事發時距離被告甚近，鄰近地下道兩側亦有
        路燈照明設備，得以看清事發經過，證人陳鈺婷、李韋
        璇當無誤認之可能。證人陳鈺婷與被告關係不錯，並無
        仇恨，證人李韋璇則係於案發前1 日始認識被告，與被
        告亦無怨隙，證人陳鈺婷、李韋璇均無攀誣、構陷被告
        之可能及動機。而陳鈺婷於送醫途中確曾指認係被告施
        放煙火射傷其右眼，業據證人趙偉斌證述在卷，亦足佐
        證證人陳鈺婷、李韋璇所述目擊沖天炮自被告乘坐之自
        小客車上向陳鈺婷射來，確屬真實。此外，並有現場照
        片7 張（見偵卷第27至30頁）附卷可參。
      6.證人陳鈺婷於本院審理時雖證稱：伊於事發前係站在偵
        卷第27頁照片1 白色車子旁（即停車場內），被告車子
        則停放於停車場外紅白色柵欄前方等語。然證人陳鈺婷
        於99年3 月7 日警詢時則陳稱：伊當時站在偵卷第27頁
        照片1 、2 所示伊所站立的位置（即右邊第1 座鐵欄杆
        前），被告車子停放位置如偵卷第28頁照片3 、4 中車
        號4099-HT 號自小客車所停放之位置等語。證人李韋璇
        、於偵訊及本院審理時亦均陳稱陳鈺婷係坐在停車場外
        之鐵欄杆上，自小客車則係停在鐵欄杆前方。被告於本
        院審理時另供稱：陳鈺婷下樓時，與伊站在照片3 、4
        陳鈺婷站立的鐵欄杆前聊天，車子是停放在偵卷第29頁
        照片5 廂型車停放之位置等語（見本院卷第169 頁反面
        ）。證人陳偉民就自小客車位置，於本院審理時亦證稱
        係如於偵卷第29頁照片5 車號4099-HT 號自小客車右方
        廂型車停放之位置（見本院卷第160 頁反面）。是證人
        李韋璇、陳偉民證述及被告供述陳鈺婷案發前站立之位
        置及自小客車停放位置，雖略有出入，然均證陳事發時
        陳鈺婷之位置係在停車場外之鐵欄杆前，趙偉斌之自小
        客車則係停放於鐵欄杆前方。證人陳鈺婷於本院審理時
        另證稱：伊不記得眼睛被射到時伊究竟站在何處，大概
        是在白色車子那裡，但是伊不記得正確位置等語（見本
        院卷第85頁反面）。本件案發迄證人陳鈺婷於本院審理
        作證時已近1 年4 月，證人陳鈺婷於本院審理作證，顯
        因時間久遠而有記憶模糊之情形。且證人陳鈺婷於警詢
        時係由承辦員警先帶同至現場拍攝照片後再製作警詢筆
        錄，記憶當較為深刻，另對照前揭證人李韋璇、陳偉民
        及被告證陳之內容，應以證人陳鈺婷於警詢中之陳述較
        為可採，故陳鈺婷於案發前係站立於停車場外之鐵欄杆
        前，趙偉斌之自小客車則停放在陳鈺婷站立之鐵欄杆前
        方，堪以認定。
      7.陳鈺婷於警詢時陳稱事發時被告距離伊約2 、3 步之距
        離，於偵訊時證稱被告車子停放之位置距離伊約2 、3
        公尺，於本院審理時經當庭比劃確認被告車子停放之位
        置與伊之距離約為4 公尺，證人李韋璇於本院審理時則
        證稱事發時被告與陳鈺婷距離蠻近的，約130 公分以內
        。證人陳鈺婷、李韋璇或因對距離感知不同，或因記憶
        模糊，致其2 人證述事發時被告與陳鈺婷距離有所差距
        ，然就陳鈺婷係近距離遭被告以沖天炮射傷一事，證人
        陳鈺婷、李韋璇證述明確，互核一致。陳鈺婷右眼遭沖
        天炮射擊後，受有右眼外傷性眼球破裂併角膜混酌、前
        房積血、玻璃體出血及視網膜剝離等傷害，有中國醫藥
        大學附設醫院診斷證明書1 紙在卷可按（見警卷第16頁
        ）。鑑定證人即中國醫藥大學附設醫院主治醫師陳文祿
        於本院審理時亦證稱：陳鈺婷於98年10月4 日至中國醫
        藥大學附設醫院急診，值班吳醫師（吳映萱）診查後，
        通知伊有病患眼球受到撞擊，合併有眼內大出血之狀況
        ，角膜、鞏膜也有破裂傷，其等安排進入急診室進行手
        術，一方面縫補傷口，一方面麻醉後確定病患傷口；縫
        合傷口後，發現眼球由前到後都是大出血，縫補後沒有
        繼續出血，但需要觀察內出血能否被吸收，當時伊有請
        吳醫師告知病患家屬病患可能會失明，經過2 星期之後
        ，發現內出血沒有被吸收，沒有明顯進步，98年10月20
        日進行第2 次手術，伊發現病患右眼的前房及玻璃體出
        血很嚴重，血幾乎清不掉，清掉就會再流血，角膜霧化
        、視神經嚴重受損，血塊黏著視網膜和視神經，無法修
        補，此時伊判斷病患眼睛沒有治療的機會，就告知病患
        家屬病患眼睛會失明，之後的治療只是減輕病患眼睛疼
        痛不舒服的情況，而非針對其視力作治療；病患眼睛這
        樣的傷害應該是非尖銳物品撞擊的力量造成的，通常是
        直接且大力的撞擊才會造成這樣的傷勢，伊看到病患的
        眼睛是血肉模糊的情況，第1 次手術清掉血後，沒有看
        到火藥燒灼的痕跡（見本院卷第291 頁反面至第293 頁
        反面）。依鑑定證人陳文錄醫師前開鑑定證言，陳鈺婷
        右眼內並未有火藥燒灼之痕跡，顯見沖天炮尚未爆炸即
        擊中陳鈺婷右眼，而陳鈺婷右眼受傷後呈現外傷性眼球
        破裂併角膜混酌、角膜、鞏膜破裂、前房積血、玻璃體
        出血及視網膜剝離，通常係遭鈍物直接且大力衝擊所造
        成等情，均符合證人陳鈺婷、李韋璇所述陳鈺婷右眼係
        遭被告面對面近距離以沖天炮直接射擊之情形。
      8.證人李韋璇於本院審理時證稱被告於案發時係側坐在自
        小客車副駕駛座後方之乘客座，斜對著陳鈺婷等語（見
        本院卷第90頁），惟證人李韋璇於警詢及偵訊中均證稱
        ：被告係坐上副駕駛座，車門沒關，煙火就從副駕駛座
        射了出來等語（見警卷第9 頁、偵卷第34頁），核與證
        人陳鈺婷於警詢、偵訊（見偵卷第7 、24頁）之證述相
        符。又證人李韋璇於警詢及偵訊中所為之陳述較接近案
        發時間，其記憶較為清晰、深刻，對案發過程之描述更
        為詳細。且如依證人李韋璇所述，被告係側坐於副駕駛
        座後方，斜對著陳鈺婷，被告手持之沖天炮當較難直接
        射向陳鈺婷，造成直接且大力之衝擊，故證人李韋璇於
        本院審理時之證述，應係記憶錯誤所致，為本院所不採
        。
      9.證人陳鈺婷於本院審理時另具結證稱：伊右眼遭射傷後
        ，被告之友人先去買冰塊，伊冰敷後右眼流血，被告就
        開車送伊至中國醫藥學院就診，在場5 個人都有到醫院
        ；被告要伊說是路人射到的，醫藥費被告承諾會給付，
        伊就說好，伊父母到醫院後有詢問事發經過，伊回答是
        被路人射到，因伊當時不知道事情的嚴重性，伊當天在
        醫院急診治療約1 小時，急診醫師有告知伊可能會失明
        ，當時醫師告知伊係因為血的問題導致眼睛看不到，伊
        以為血清掉就可以了，第2 天進行開刀，第3 天伊清醒
        時，伊父親因被告陸陸續續都有來探視伊，認為事情沒
        有那麼簡單，應該不是路人射到的，要伊說實話，伊才
        說是被告射到的，伊為了要袒護朋友而謊稱是路人射到
        的；卷附之切結書是伊父親與被告洽談後，在病房外簽
        立的，切結書是要給伊一個保障；伊係在第2 次手術後
        才確認眼睛會失明等語（見本院卷第79頁反面至89頁、
        第294 頁）。證人李韋璇於99年3 月8 日偵訊時證稱：
        其等當天凌晨送陳鈺婷去急診時，被告叫伊不要跟陳鈺
        婷父母講，早上8 點開刀，被告說如果沒有很嚴重，會
        負擔醫藥費，被告到醫院探視陳鈺婷時，也叫伊不要跟
        陳鈺婷爸媽說是被告射的，陳鈺婷開第1 次刀後，在第
        2 次開刀之前，被告有向陳鈺婷父母坦承是其射的，但
        確定陳鈺婷失明後，被告就不承認了等語（見偵卷第33
        至35頁）。證人李韋璇於本院審理時亦證稱：陳鈺婷被
        射到後馬上蹲下，遮著眼睛大哭說很痛，伊馬上質問被
        告為何要拿著煙火對人射，被告稱不小心射出來，被告
        之友人去買冰塊給陳鈺婷冰敷，伊拿衛生紙讓陳鈺婷擦
        拭，一開始流眼淚，後來就開始流血，之後其等5 人一
        起坐被告的車子將陳鈺婷送醫，在急診室看完醫生，醫
        生說很嚴重要開刀，但伊沒有聽到醫生說眼睛可能會失
        明，被告就對陳鈺婷說不要告訴家長，要先隱瞞，陳鈺
        婷一開始同意，想說看完醫生，若沒有事情就隱瞞父母
        ，陳鈺婷父親到醫院後，詢問事情如何發生，被告就回
        答稱不知道是何人射的；第1 次開刀陳鈺婷清醒後，伊
        先問陳鈺婷其父母是否已經知道實情，陳鈺婷說知道，
        伊再把事情向陳鈺婷父母陳述一次，伊與陳鈺婷還被陳
        鈺婷父母罵說為何要隱瞞事情等語（見本院卷第89頁反
        面至第95頁）。證人趙偉斌於本院審理時另證稱：到醫
        院後陳鈺婷父母詢問事發經過，被告告知陳鈺婷父母其
        等一起出去玩，陳鈺婷不知道被何人詐傷等語（見本院
        卷第126 頁）。證人即陳鈺婷之父陳明昌於99年6 月29
        日偵訊時證稱：伊於陳鈺婷受傷當天晚上見到被告，陳
        鈺婷告知伊遭沖天炮射到眼睛，沒有說是何人射的，伊
        認為看起來是近距離遭射擊，隔天詢問陳鈺婷及李韋璇
        後，其等才稱係被告射的，案發後隔2 天被告到醫院探
        視時，伊叫被告書立字據，表示陳鈺婷住院醫療費用由
        被告負責，被告坦承係不小心造成事故，表示會負責任
        ，自願填寫該份書據，陳鈺婷出院後，被告有叫其舅舅
        來跟伊談和解，伊向被告等人表示狀況不明，先不洽談
        和解等語（見偵卷第54、55頁）。證人陳明昌於本院審
        理時亦證稱：當天伊係接到李韋璇電話後去醫院，詢問
        陳鈺婷事發經過，但陳鈺婷只說被沖天炮射到，沒說是
        何人射的，隔天眼科醫生來看陳鈺婷後，其等才知道眼
        睛需要開刀；事發後3 天，因為伊認為陳鈺婷眼睛係近
        距離被射到，且被告又常常來探視陳鈺婷，就詢問陳鈺
        婷，陳鈺婷說被告坐在車上，其與李韋璇站在對面，遭
        被告以沖天炮射到，被告要其不要講出來，伊後來叫李
        韋璇來醫院詢問事發經過，李韋璇也是這樣講，同一天
        被告第3 次到醫院來探視陳鈺婷，伊詢問被告，被告承
        認伊傷到陳鈺婷，伊向被告稱傷就傷到了，但其需要負
        擔醫藥費，要求被告書立切結書，以留存證據，證明是
        被告做的，被告同意後書立切結書，伊一開始認為陳鈺
        婷傷勢沒有這麼嚴重，只要被告負擔醫藥費即可，後來
        才知道陳鈺婷眼睛失明，失明之後被告又不與伊聯絡，
        被告繳了2 次醫藥費，因陳鈺婷有保險，故以保險金支
        付病床費，僅讓被告支付醫藥費等語（見本院卷第95頁
        反面至第99頁）。從而：
        (1)證人陳鈺婷、李韋璇就被告於陳鈺婷在中國醫藥大學
          附設醫院急診時，請求陳鈺婷向其父母隱瞞其係遭被
          告以沖天炮射傷，陳鈺婷及被告因而於第一時間向陳
          明昌及陳鈺婷之母陳稱陳鈺婷係遭不知名之路人射傷
          等情，證述相互吻合。又依前揭證人趙偉斌所述，陳
          鈺婷於送醫途中指責被告為何拿煙火射向伊，至醫院
          急診後，則向其父母陳稱係遭不知名之路人射傷，亦
          符合證人陳鈺婷、李韋璇所述，陳鈺婷係因被告請求
          ，始向父母隱瞞改稱係遭不知名之路人射傷。
        (2)辯護人雖為被告辯護稱：陳鈺婷與被告交情不深，如
          本案確係被告所為，又明知有失明之危險，在面臨雙
          親質問事發經過時，應會如實指述係被告所為。惟證
          人陳文祿醫師證稱：其等因害怕病患會難過，情緒不
          舒服，所以都是跟病患母親溝通病情，急診時伊有請
          吳醫師要跟病患家屬說明病患可能會失明等語（見本
          院卷第292 頁），故陳鈺婷於急診室治療時，急診室
          吳映萱醫師為免陳鈺婷情緒波動，主要係與陳鈺婷家
          屬溝通病情及治療方式。而陳鈺婷於案發當日送至中
          國醫藥大學附設醫院急診時，確係呈現眼球大出血之
          狀況，當日第1 次手術亦係進行縫補及確認傷口，並
          觀察內出血能否被吸收，證人陳鈺婷所述急診室醫師
          告知伊因內出血而看不見等語，堪信為真實。從而，
          陳鈺婷雖於急診室即得知右眼有失明之可能，然就其
          傷勢之嚴重性，並未充分瞭解，確有誤認積血清除後
          視力即可恢復之可能。又陳鈺婷係於凌晨1 時許與李
          韋璇、被告等人相約出遊施放煙火，始導致本件事故
          發生，陳鈺婷因害怕自身遭父母責罵，而在被告之要
          求下，配合被告隱瞞實情，亦與常情無違。再者，陳
          鈺婷如確係將本件事故發生之責任嫁禍予被告，於送
          醫途中指責被告誤射沖天炮後，大可於醫院急診時，
          繼續堅稱本件事故係被告所造成，而非轉而改稱係遭
          不知名之路人射傷，再於案發後第3 日更改說法誣陷
          被告，削弱自身陳述之可信度。故陳鈺婷於急診室向
          父母稱係遭不知名之路人以沖天炮射傷，係基於被告
          之請託而隱瞞實情，堪以認定。辯護人前開辯護意旨
          ，為本院所不採。
        (3)陳明昌因認陳鈺婷之右眼係遭近距離射傷，進一步追
          問陳鈺婷、李韋璇，查知係被告所為，向被告確認，
          被告坦承後，簽立切結書同意負擔醫藥費等情，亦據
          證人陳明昌證述明確，核與證人陳鈺婷、李韋璇之證
          述相符。而被告確於切結書上記載「陳鈺婷住院醫療
          由賴俊男付責（應為負責之誤繕）」，並註明被告之
          姓名、住址、身分證號碼及行動電話號碼，被告另於
          姓名上捺印指印乙節，有切結書1 份存卷可參（見偵
          卷第56頁）。被告另於本院審理時供稱：伊於急診室
          時就知道陳鈺婷眼睛可能會失明，後來陳明昌說聽李
          韋璇講鞭炮好像是其等射的，伊說不是，陳明昌要求
          伊支付醫藥費，伊當下就同意說沒有關係，由伊自己
          承擔醫藥費，當時並未提到醫藥費是多少錢，也不知
          道陳鈺婷要再治療多久，伊當時是做白鐵，每月收入
          18,000元，全家每月生活費約30,000元，需要扶養2
          個小孩，不足的部分是由母親做手工補貼，故伊的收
          入要負擔家裡之生活費很困難等語（見本院卷第171
          頁反面至173 頁）。證人陳坤德亦於本院審理時證稱
          ：被告與陳鈺婷之父陳明昌一起聊天，陳明昌說大家
          朋友出去玩，不知道事情是何人做的，朋友道義上要
          幫忙付醫藥費，被告就很爽快的答應簽立切結書，沒
          有詢問醫藥費金額，也沒有詢問陳明昌同行的不只一
          人，何以只要求其支付醫藥費，也沒有跟陳明昌討價
          還價，直接說好等語（見本院卷第131 至133 頁）。
          依被告之供述，陳明昌確從李韋璇處聽聞被告以沖天
          炮誤射陳鈺婷右眼，而被告書立願負擔陳鈺婷醫療費
          用之字據內容，亦與證人陳明昌之前揭證述相符。被
          告家中經濟狀況困窘，入不敷出，且於急診室即得知
          陳鈺婷右眼可能失明，需開刀進行治療，極可能需負
          擔龐大之醫療費用，卻仍於陳明昌要求書立字據承擔
          醫療費用時，毫無顧慮即應允陳明昌，益證明本件事
          故確係被告所引起。
        (4)被告雖辯稱伊係基於朋友道義責任，始幫忙負擔陳鈺
          婷之住院醫療費用。證人陳坤德於本院審理時亦證稱
          ：伊與被告去醫院探望陳鈺婷，陳明昌叫其等到逃生
          口那邊聊天，說大家朋友出去玩，不知道事情是何人
          做的，這樣朋友道義上要幫忙付醫藥費，所以才簽立
          這份文件等語（見本院卷第131 頁反面）。然被告如
          確未以沖天炮誤擊陳鈺婷，事發後趙偉斌駕車與被告
          、陳偉民一同載送陳鈺婷前往中國醫藥學院就醫，並
          於陳鈺婷接受第2 次手術前，數次前往探視陳鈺婷，
          被告於事發後顯已竭盡朋友情誼給予陳鈺婷協助，就
          陳鈺婷所受之傷害，有何朋友道義責任可言？而被告
          於案發時已年滿25歲，就簽立字據之法律效果自當有
          所知悉，被告對陳明昌提出基於朋友道義責任，分擔
          醫療費之不合理要求，竟未予以拒絕，亦未確認自己
          能否負擔醫療費用，毫無猶豫即一口應允，實有違常
          情。再者，趙偉斌、陳偉民及被告於事發後均曾至醫
          院探視陳鈺婷，業據證人陳偉民、趙偉斌證述在卷（
          見本院卷第125 頁反面、第166 頁反面）。而被告於
          陳明昌要求簽立字據負擔醫療費用後，並未與陳明昌
          討價還價，亦未詢問何以只要求伊負擔醫療費用等情
          ，業據證人陳坤德證述如前（見本院卷第132 頁反面
          至第133 頁）。本件事發時與陳鈺婷同行之人尚有趙
          偉斌、陳偉民及李韋璇，陳明昌如確係因朋友道義責
          任要求被告負責，何以竟僅要求被告負擔醫療費？而
          被告對此亦未有任何異議，更與常理相悖。再者，證
          人陳坤德在與證人陳明昌對質之情形下，對於證人陳
          明昌證稱：「我跟被告說告訴人眼睛傷到，你要叫告
          訴人不要講，既然已經傷到，這個醫藥費部分，你要
          負擔。」等語，證人陳坤德先證稱：「證人陳明昌當
          時『也』有講到說道義上的責任。」等語，隨後又改
          稱：「證人陳明昌沒有講到說眼睛被被告傷到，被告
          叫告訴人不要講。」等語，是證人陳坤德就陳明昌與
          被告洽談時，究竟有無提及陳鈺婷眼睛係遭被告傷害
          一事，前後證述亦有出入，尚難為被告有利之認定。
        (5)辯護人另為被告辯護稱：如被告坦承過失傷害陳鈺婷
          ，則立據之內容僅需簡要記載被告不慎傷害陳鈺婷之
          事實，並願負法律責任之用語，即可彰顯整個事情的
          經過，而被告書立之切結書僅記載負擔醫療費用部分
          ，不及於其他賠償，自難據為認定被告有過失傷害之
          犯行云云。然而，陳明昌係於事發後3 、4 天令被告
          簽立字據，彼時係第1 次手術之後，仍在觀察陳鈺婷
          右眼內出血能否被吸收，尚未確認陳鈺婷右眼失明。
          且陳明昌並未具有法律專業知識，而簽立字據當日，
          陳明昌係先詢問陳鈺婷、李韋璇，確認被告為誤傷之
          人，適巧被告至醫院探視陳鈺婷，旋即令被告在醫院
          簽立字據，是陳明昌令被告簽立字據係臨時為之，復
          未具備法律專業知識，陳明昌實無法瞭解如何記載較
          能保全證據以保障陳鈺婷權益。而簽立字據時，尚未
          確定陳鈺婷右眼失明，陳明昌僅慮及已發生之醫藥費
          用，而要求被告簽立字據承諾負擔醫藥費用，亦符合
          人情之常。再者，切結書上並未載明被告僅負擔陳鈺
          婷之住院醫療費用，實難據此推斷陳明昌於簽立切結
          書時，就其他之損害賠償有拋棄不予請求之意思。辯
          護人前開辯護意旨，亦難憑採。
      9.辯護人復為被告辯護稱：證人陳鈺婷、李韋璇之證述不
        一，不足採信。本院認為證人陳鈺婷、李韋璇於警詢、
        偵訊及審理中就細節之陳述或有前開不一致之處，惟本
        件係於98年10月4 日發生，證人陳鈺婷及李韋璇於本院
        審理時之證述已近1 年4 月，即可能因時間久遠而造成
        記憶混淆，至前後證述有些許歧異。且證人陳鈺婷於案
        發當時遭受極大之驚嚇，於此情況下，當難強求其能就
        事發迄急救之過程，均能牢記不忘，而於每次作證時均
        能為一致之證述。且證人陳鈺婷、李韋璇之證述，佐以
        證人趙偉斌、陳偉民之證述及鑑定證人陳文祿醫師之鑑
        定證言、診斷證明書、病歷資料、被告書立之切結書及
        現場照片7 張，已堪認被告確實以沖天炮誤射陳鈺婷右
        眼，證人陳鈺婷、李韋璇關於細節之陳述雖有出入，但
        其基本事實之陳述與真實性無礙，依前揭最高法院之見
        解，仍得本於自由心證予以採信。是辯護人此部分之見
        解，為本院之所不採。
      10.被告又辯稱案發時當天另有許多人在該處施放煙火，陳
        鈺婷右眼應係遭他人射傷云云，並舉證人趙偉斌、陳偉
        民為證。但查：
        (1)證人趙偉斌於99年3 月4 日偵訊時證稱：伊到達李韋
          璇住處時，旁邊有10到20個人，其等3 人一起下車去
          找陳鈺婷，陳鈺婷當時坐在欄杆上玩仙女棒，被告去
          陳鈺婷那邊拿了2 、3 支鞭炮，之後其等3 人一起到
          車上拿可樂瓶，被告在車輛右後方地上放罐子要放鞭
          炮，放了2 、3 支，車子駕駛座的門靠路邊，伊要放
          鞭炮時，陳鈺婷眼睛就受傷了，當時還有20到30人在
          那邊玩鞭炮，距離其等約20公尺，伊駕駛之自小客車
          距離約50至60公尺，陳鈺婷周圍都有人，前面有人在
          放鞭炮等語（見偵卷第18、19頁）。證人趙偉斌於本
          院審理時則證稱：陳鈺婷跟很多友人一起下樓，陳鈺
          婷有跟他們講話，之後就坐在偵卷第28頁照片3 中陳
          鈺婷後方的欄杆上，煙火放在欄杆下面，伊車子停放
          在緊鄰地下道護欄的馬路上，車頭向著大樹，距離陳
          鈺婷5 、6 公尺，被告在車子左後門旁邊要玩鞭炮，
          於陳鈺婷受傷前，被告並未移動位置，陳偉民則在車
          子後車廂後面講電話；被告從車子副駕駛座腳踏板拿
          沖天炮，再到車子左後方的門邊拿一個空的可樂罐，
          還未點燃沖天炮時，陳鈺婷就受傷了，伊與陳偉民均
          未施放煙火，在玩煙火的過程中，大約還有10人左右
          ，在偵卷第27頁照片1 中停車場紅白色柵欄前面、大
          樹前方及藍色自小客車與白色自小客車中間等地施放
          煙火，陳鈺婷受傷後只有其等3 人及1 名女生圍過去
          看，及陪同陳鈺婷去醫院，大樹前面的人就跑了，其
          他人仍停留在原地繼續施放煙火等語。嗣經檢察官提
          示偵訊筆錄再次詰問證人趙偉斌後，證人趙偉斌又改
          稱：被告在車子副駕駛座後方即右後方的車門外施放
          1 、2 支沖天炮後，準備要施放第3 支時，就發生事
          情，伊不知道周圍施放煙火的人距離伊多遠，人數是
          10 個 以上等語（見本院卷第12頁反面至第131 頁）
          。證人陳偉民於本院審理時亦證稱：伊到達現場時，
          電話就響了，伊走到車子後面面向地下道講電話，講
          約30 分 鐘，期間沒有注意被告及趙偉斌在做什麼，
          也沒有看到被告到車子左後方附近放煙火，也未注意
          到有無其他人在施放煙火，伊講完電話後，因被告、
          趙偉斌、陳鈺婷和另一名女生在鐵欄杆那邊，伊就走
          過去，才看到陳鈺婷受傷，除了被告、趙偉斌、陳鈺
          婷女性友人外，沒有其他人圍過來；當天偵卷第28頁
          照片4中 大樓右前方空地有一群人，偵卷第30頁照片
          7 在大樹前方也有一群人，共約20至30人，伊講完電
          話走到鐵欄杆之前，有看到這兩群人在施放煙火，陳
          鈺婷眼睛受傷後，這兩群人沒有湊過來看，其等慌了
          ，馬上把陳鈺婷送到醫院，不曉得這兩群人有無馬上
          離開現場等語（見本院卷第160 至167 頁）。
        (2)被告於本院審理時則供稱：當時偵卷第27頁照片1 大
          樹前面靠近車子停放處、偵卷第29頁照片5 靠近地下
          道處及公寓前方都有聚集人；伊在車子前座椅子下方
          拿出2 、3 支沖天炮及仙女棒，又去前座駕駛座及副
          駕駛座中間拿空的可樂罐，之後再到車子副駕駛座後
          車門旁邊，將沖天炮放進可樂罐，再以香菸點燃沖天
          炮，準備與趙偉斌輪流施放煙火，伊施放了1 支沖天
          炮，趙偉斌要點燃煙火前，陳鈺婷就出事了，伊聽到
          陳鈺婷的哭聲，說眼睛弄到了，伊與趙偉斌就靠過去
          ，陳偉民是講完電話才靠過來，其他人都還在施放鞭
          炮，沒有靠過去，伊有詢問陳鈺婷如何受傷，陳鈺婷
          說不知道等語（見本院卷第169 、170 頁）。
        (3)依證人趙偉斌前開證述，證人趙偉斌於偵訊及本院審
          理時就自小客車距離陳鈺婷之距離（係50至60公尺抑
          或5 、6 公尺）、周圍尚有多少人在施放煙火（係20
          至30人抑或10人左右）、被告於陳鈺婷眼睛受傷前有
          無施放沖天炮、被告究係於何處施放煙火（車子左後
          門旁邊抑或副駕駛座後方即右後車門外）等關鍵性問
          題，證述前後差異甚大。證人趙偉斌於本院審理時先
          證稱被告未施放煙火前，陳鈺婷右眼即已受傷，嗣經
          檢察官提示偵訊筆錄後，始改稱被告準備點燃第3 支
          沖天炮時，就發生事情，證人趙偉斌於本院審理最初
          之證述，顯係為迴護被告而為不實陳述。又證人趙偉
          斌於本院審理時證稱被告係從車子左後方門邊拿空的
          可樂罐準備燃放沖天炮，惟被告卻供稱其係於駕駛座
          及副駕駛座中間拿空的可樂罐，是證人趙偉斌及被告
          此部份之供述亦有出入，被告是否確實拿取可樂罐施
          放煙火，即非無疑。再者，證人趙偉斌於本院審理證
          稱其他人係聚集於紅白色柵欄前、大樹前方及停車場
          內藍色自小客車及白色自小客車中間等地施放煙火。
          然證人陳偉民證稱在公寓大樓右前方空地及大樹前方
          聚集約20至30人在施放煙火，被告則供稱靠近地下道
          處及公寓前方2 處聚集人群，是證人趙偉斌、陳偉民
          及被告所述其他人聚集施放煙火之地點，亦不相同。
          再依事發前陳鈺婷所處位置判斷，陳鈺婷係面對地下
          道方向靠坐在停車場外緣之鐵欄杆上，已如前述，證
          人趙偉斌、陳偉民所述在大樹前方及停車場內藍色自
          小客車及白色自小客車中間等地施放煙火之人群，均
          係背對陳鈺婷，在該2 處縱有人施放煙火，亦不可能
          射及陳鈺婷之右眼。且依證人趙偉斌於偵訊中證稱其
          他人群距離其等約20公尺遠，則其他人群所施放之煙
          火，當亦無法對陳鈺婷眼睛造成直接且大力之衝擊。
          另依證人趙偉斌所述，陳鈺婷哭喊右眼受傷後，大樹
          前面聚集的人就跑了，其他人仍繼續施放煙火，僅伊
          與被告、李韋璇靠近探視陳鈺婷傷情，證人陳偉民亦
          證稱伊講完電話到鐵欄杆前，大樓右前方及大樹前方
          聚集之人群在施放煙火，沒有湊過來看陳鈺婷，被告
          亦表示靠近地下道處及公寓前方之兩群人都繼續施放
          煙火，沒有圍靠過來。則陳鈺婷右眼如確係遭其他施
          放煙火之人群射傷，於陳鈺婷哭喊右眼受傷後，僅大
          樹前面聚集之人一哄而散，然該處施放之煙火不會造
          成陳鈺婷右眼受傷，業經本院敘明如前。而證人趙偉
          斌、陳偉民及被告所述其餘各處聚集施放煙火之人，
          並未趨前探視陳鈺婷發生何事，抑或趁隙逃逸，竟漠
          然置之繼續施放煙火，顯有違常情。是證人趙偉斌、
          陳偉民之前揭供述，實難為被告有利之認定，被告之
          上開辯解，尚難採信。
      11.辯護人另為被告抗辯稱：依陳鈺婷所述，其與被告之距
        離為4 公尺，如陳鈺婷一開始就看到被告點燃沖天炮朝
        其射過來，陳鈺婷應有足夠之時間作閃躲的保護措施，
        然陳鈺婷卻來不及閃躲，顯見陳鈺婷證稱一開始看到被
        告點燃鞭炮等語並不實在云云。但查：證人陳鈺婷於本
        院審理時雖先證稱伊有看到被告拿打火機點燃沖天炮之
        動作，然隨後即改稱伊沒有看到被告拿取沖天炮走到停
        車處，及拿打火機點燃沖天炮，伊僅看到煙火自被告車
        上射過來，後來被告稱以打火機點燃沖天炮時，遭沖天
        炮燙到手，來不及反應就射出去了等語。故證人陳鈺婷
        實際上並未目睹被告點燃沖天炮之過程，而係經由被告
        告知，始知悉被告係遭沖天炮燙手，始將手中之沖天炮
        射出。又鑑定證人陳文錄另證稱：眼睛看到東西朝著自
        己射過來，會經過大腦思考，才能夠做出閃躲的反應動
        作，反應時間因人而異等語（見本院卷第293 頁）。陳
        鈺婷係遭沖天炮直接且大力之衝擊，始造成右眼外傷性
        眼球破裂併角膜混濁、前房積血、玻璃體出血、視網膜
        剝離等嚴重傷害，而陳鈺婷右眼中並未發現火藥殘留，
        均顯示陳鈺婷係於近距離極短時間內遭沖天炮射擊，已
        如前述，實難認陳鈺婷得有足夠之反應時間閃避沖天炮
        之攻擊。再者，被告並非自始即蓄意欲以沖天炮射擊陳
        鈺婷，而係因遭沖天炮火焰燙手，始放手令沖天炮射出
        ，係一突然且意外之動作，且亦極可能因而改變沖天炮
        之原飛行路徑，是陳鈺婷縱係從頭目擊被告點燃沖天炮
        之過程，亦難預期此一意外事故之發生，而得為閃躲之
        保護措施。故辯護人之前開辯護意旨，亦難憑採。
      12.按沖天炮為具有危險性之物品，不得對人體發射或拋射
        ，且應選擇地點空曠、人跡較少之地施放，被告案發時
        已年滿25歲，對上開常識當有所知悉，而依當時之情形
        並無不能注意之情事，竟疏未注意，於陳鈺婷、李韋璇
        及陳偉民在前方之際，仍點燃沖天炮，並因沖天炮火焰
        燙手而放開沖天炮，沖天炮直接射擊陳鈺婷右眼，致陳
        鈺婷右眼受有右眼外傷性眼球破裂併角膜混濁、前房積
        血、玻璃體出血、視網膜剝離等傷害，經2 次手術後，
        因傷勢過重，致右眼視力全盲，完全失明，無法恢復，
        而達毀敗一目視能之重傷程度，被告之過失行為與陳鈺
        婷重傷之結果自有相當因果關係，被告過失傷害致重傷
        害之犯行，事證明確，堪予認定，應依法論科。
、論罪科刑之理由：
  一核被告所為，係犯刑法第284 條第1 項後段之過失傷害致重
    傷罪。
  二本院審酌被告前於96年間因恐嚇案件經本院判處有期徒刑7
    月，緩刑3 年確定，於99年間亦因賭博案件，經臺灣臺中地
    方法院檢察署檢察官為緩起訴處分確定，有臺灣高等法院被
    告前案記錄表1 份在卷可按，被告之素行難認良善。被告因
    施放沖天炮不當，致告訴人陳鈺婷右眼視力全盲，告訴人所
    受之傷勢不可謂不重，告訴人正值青春年華，其所受之傷害
    ，勢將影響其日後之生活及工作，損失難以彌補，惟被告犯
    後僅協助支付2 次醫藥費，無法與告訴人達成和解，賠償告
    訴人所受之損害，犯後態度難認良好，亦無悔悟之意，暨被
    告為高中畢業，以臨時工為業，收入不定，育有2 子等一切
    情狀，量處如主文所示之刑。
肆、適用之法律：
    依刑事訴訟法第299 條第1 項前段，刑法第284 條第1 項後
    段，刑法施行法第1 條之1 第1 項、第2 項前段，判決如主
    文。
本案經檢察官李莉玲到庭執行職務。
中    華    民    國  100     年    6     月    30    日
                  刑事第十六庭  法  官  楊欣怡
以上正本證明與原本無異。
如不服本判決應於收受判決後10日內向本院提出上訴書狀，並應
敘述具體理由；其未敘述上訴理由者，應於上訴期間屆滿後20日
內向本院補提理由書狀(均須按他造當事人之人數附繕本)「切勿
逕送上級法院」。
告訴人或被害人對於判決如有不服具備理由請求檢察官上訴者，
其上訴期間之計算係以檢察官收受判決正本之日期為準。
                                書記官  黃泰能
中    華    民    國   100    年    6     月    30    日
附錄論罪科刑法條：
中華民國刑法第284條
因過失傷害人者，處6 月以下有期徒刑、拘役或5 百元以下罰金
，致重傷者，處1 年以下有期徒刑、拘役或5 百元以下罰金。
從事業務之人，因業務上之過失傷害人者，處1 年以下有期徒刑
、拘役或1 千元以下罰金，致重傷者，處3 年以下有期徒刑、拘
役或2 千元以下罰金。